臺灣基隆地方法院刑事判決　　　　　　　 96年度易字第686號
公　訴　人　臺灣基隆地方法院檢察署檢察官
被　　　告　甲○○
上列被告因詐欺案件，經檢察官聲請簡易判決處刑（96年度撤緩
偵字第19號），因有刑事訴訟法第451 條之1 第4 項但書情形，
應適用通常程序審理，本院判決如下：
    主  文
本件免訴。
    理  由
一、聲請簡易判決處刑意旨略以：緣被告甲○○原與姓名、年籍
    不詳，自稱「連小姐」及「小武」等人，共同以「大展融資
    」名義對外經營融資放款，而於民國95年3 月6 日，乘告訴
    人李清波急迫、輕率及無經驗，而貸與新台幣（下同）一萬
    元，以每10日一千元計息，而收取月利達30分，與原本顯不
    相當之利息牟利。嗣被告甲○○於同年月26日，夥同「連小
    姐」至告訴人李清波位於基隆市○○區○○路75巷23號住處
    催討利息時，因告訴人當時僅能繳付五百元利息，被告甲○
    ○遂向李清波索取其所有之行動電話1 支提供質押；其後被
    告甲○○於同年4 月29日，再夥同林明賢、曾鈺涵、林明震
    等人向李清波追討欠款未果，竟共同毆打李清波成傷（甲○
    ○等人涉傷害罪部份，業經撤回告訴），經李清波報警後，
    警方始查悉上情。因認被告涉有刑法第344 條之重利罪嫌云
    云。
二、按案件曾經判決確定者，應諭知免訴之判決，刑事訴訟法第
    302 條第1 款定有明文。
三、經查：被告甲○○、連怡絮、陳右人、及綽號「高腳」之成
    年男子，共同基於貸以金錢，而取得與原本顯不相當之重利
    為常業之犯意聯絡，自94年10月間起，在連怡絮位於基隆市
    中正區○○街449 巷16-1號住處內，以「大展融資」為名，
    對外融資放款收取利息。連怡絮並將印製有「大展融資」及
    000000 0000 號行動電話號碼之名片交給陳右人及甲○○，
    作為業務招攬之用，「大展融資」對外借款資金則由連怡絮
    及綽號「高腳」之男子提供，連怡絮並對借款人自稱「連小
    姐」、「小玉」或大展融資之「會計」，負責與借款人聯絡
    商談借款事宜及記帳、催收等項目，陳右人及甲○○則受連
    怡絮指示，由甲○○先至約定地點確認借款人身分及地址，
    並隨同借款人至實際居住處所確認居住事實，以便追討借款
    、利息後，再由陳右人攜帶約定款項出借，陳右人及甲○○
    並負責借款人到期之各期本息之收取及追討。陳右人於95年
    3 月24日入監後，連怡絮有時亦負責交付借款及本息收取、
    追討等工作。連怡絮、陳右人、甲○○等人即於附表所示之
    時間、地點（陳右人部分為附表1-5）， 乘附表所示之人需
    錢孔急之迫切境況，貸以如附表所示之金錢，並收取如附表
    所示月息約30分而與原本顯不相當之重利，並恃以維生，以
    之為常業。嗣因李清波無力繼續支付向「大展融資」借貸之
    高額利息，於95年4 月29日20時30分許，遭連怡絮夥同甲○
    ○、林明賢、林明震、曾鈺涵帶往基隆市○○路10巷67號「
    十方大覺寺」談判，並遭甲○○、林明賢、林明震、曾鈺涵
    4 人打傷後（4 人被訴妨害自由及傷害罪部分，因罪嫌不足
    及李清波撤回告訴之故，經臺灣基隆地方法院檢察署檢察官
    於95年8 月16日，以95年度偵字第2171號為不起訴處分確定
    ；甲○○另涉重利罪部分，業經該署檢察官於95年8 月16日
    ，以95年度偵字第2350號為緩起訴處分，並經台灣高等法院
    檢察署駁回再議確定，緩起訴期間為3 年，現仍於緩起訴期
    間內，尚未期滿），於翌日（95年4 月30日）向警方報案，
    經警先查獲甲○○，再由警依李清波及甲○○所提供之「大
    展融資」0000000000號聯絡電話，循線查獲連怡絮及陳右人
    ，並在連怡絮前述住處搜索查扣借款人李清波等人地址及住
    家、行動電話聯絡資料1 張（正反面2 頁）、借款人利息繳
    納記帳單2 張、連怡絮所有對外放款聯絡之LG牌0000000000
    號灰色行動電話1 支，NOKIE 牌黑色行動電話2 支、SONY
    ERICSSON牌銀白色行動電話1 支、G-PLUS牌號紅白色行動電
    話1 支等情，業據臺灣基隆地方法院檢察署檢察官以95年度
    偵字第5179、5339、5340、5698、5699號、96年度偵字第97
    0 號提起公訴，並業經本院於96年6 月12日，以96年度訴字
    第129 號判決被告甲○○共同以犯重利罪為常業，處有期徒
    刑3 ，如易科罰金，以銀元佰元即新臺幣9 百元折算1 日
    ，該案已於96年7 月2 日確定，此有該案本院判決書、臺灣
    高等法院被告前案紀錄表。而本件檢察官起訴書載明被告甲
    ○○趁李清波急迫、輕率及無經驗，而貸與新台幣一萬元，
    以每10日一千元計息，而收取月利達30分，與原本顯不相當
    之利息牟利，是本件檢察官聲請簡易判決處刑書所指被告重
    利犯行，為上開本院96年度訴第129 號判決所認定被告簡中
    勝常業重利犯行之其中一部分事實，因前揭判決業已確定，
    故本件被告甲○○被訴重利部分，依照上開刑事訴訟法之規
    定，爰不經言詞辯論，逕為諭知免訴之判決。
四、據上論斷，應依刑事訴訟法第452條、第302條第1款、第307
    條，判決如主文。
中　　華　　民　　國　　96　　年　　11　　月　　8　　日
                  刑事第三庭  法    官  黃永定
以上正本證明與原本無異。
對於本件判決如有不服，應於收受送達後10日內，向本院提出上
訴書狀，並敘述上訴理由，上訴於臺灣高等法院，並按他造當事
人之人數附具繕本。「切勿逕送上級法院」。
中　　華　　民　　國　　96　　年　　11　　月　　8　　日
                              書 記 官  劉珍珍
